【裁判字號】    90,易,714
【裁判日期】    900424
【裁判案由】    賭博
【裁判全文】
臺灣高雄地方法院刑事判決                            九十年度易字第七一四號
    公  訴  人  臺灣高雄地方法院檢察署檢察官
    被      告  丁○○
    被      告  甲○○
右列被告因賭博案件，經檢察官提起公訴（八十九年度偵字第一四○七○號），本院
判決如左：
    主  文
丁○○、甲○○共同連續意圖營利，聚眾賭博，各處有期徒刑陸月，如易科罰金，均
以參佰元折算壹日。扣案之麻將壹付、骰子拾貳粒、搬風球壹粒、籌碼陸拾張、臺灣
銀行支票簿貳本、場內日報表拾伍張、帳冊壹本，均沒收。
    事  實
一、丁○○自民國八十九年六月十日起，以每月新台幣（下同）五千元之代價，向不
    知情之林玉英承租高雄市○○區○○街一八八號三樓房屋後，竟與其友人甲○○
    基於意圖營利之犯意聯絡，自八十九年六月十日起，共同連續供給丁○○所承租
    之高雄市○○區○○街一八八號三樓房屋為賭博場所，並提供麻將、籌碼綠卡（
    代表賭資三千元）、籌碼白卡（代表賭資五百元）為賭具，同時由甲○○負責邀
    人前來，而聚集不特定之人賭博財物。約定賭客每賭四圈，由丁○○、甲○○抽
    取頭金二千元牟利。嗣於八十九年六月二十一日晚間九時三十分許，適有賭客丙○○、戊○○、汪萌賢、吳丑未等四人在上址賭博時，為警當場查獲，並於賭檯
    及兌換籌碼處扣得籌碼六十張、當場賭博之器具麻將一付、骰子十二粒、搬風球
    一粒及場內日報表十五張、帳冊一本、臺灣銀行支票簿二本。
二、案經高雄市政府警察局三民第一分局報請臺灣高雄地方法院檢察署檢察官偵查起
    訴。
    理  由
一、訊據被告丁○○固坦承自八十九年六月十日起，在高雄市○○區○○街一八八號
    三樓賭場內負責記帳之事實，惟矢口否認有何賭博之犯行，辯稱：賭場的負責人
    是呂江淹，伊只是受雇去那邊記帳，一天一千元，並不是賭場的負責人，當時是
    因為查獲時伊在場，伊心想工作不保，所以才想幫他頂替云云。訊據被告甲○○
    亦矢口否認有何賭博之犯行，辯稱：當天伊是約丙○○進去賭博而已，與賭場並
    沒有關係云云。
二、經查：
  (一)被告丁○○雖辯稱賭場係呂江淹所經營，伊僅係受雇記帳云云；然被告丁○○供
    稱：「都交給呂江淹，我們不是用現金，都是用記帳，如果有人贏錢要用錢的話
    ，我們是先開支票給他，當天晚上呂江淹再送過來。」（見本院九十年三月一日
    訊問筆錄）、「支票我本來就有在用，是人家賭博贏錢時，我先開給人家的，平
    常我也有在用。」（見本院本院九十年四月十二日審判筆錄）等語，足見於賭客
    贏取賭金時，係由被告丁○○簽發其所有臺灣銀行之支票以為支付，按支票之發
    票人應依支票文義擔保支票之支付，此項擔保付款之責任，為絕對之責任，不得
    以特約免除，是支票發票人所擔負之責任甚為重大，一般人少有願就與己身無密
    切相關之事簽發支票之情形，故倘被告僅係受雇於呂江淹，並由呂江淹支付每日
    一千元之代價，作為其記帳之酬勞，被告丁○○實無以其名義簽發支票以支付賭
    客賭金之理；且被告丁○○前於警訊中供稱：「我是該賭博場所的負責人，我於
    八十九年六月十日向名叫玉英的女子租借，因為該地方老舊而且我與玉英是舊識
    ，所以他無租金借我使用該地。」、「麻將賭具是我提供，‧‧‧，我從八十九
    年六月十日起至今已抽了約二十四萬元。」等語，益見被告丁○○確為該賭場之
    負責人無疑。
  (二)被告丁○○其後雖以因有欠呂江淹人情，所以才想幫他頂罪等語置辯，然以被告
    丁○○於查獲當時係高雄市政府警察局通信隊之技術員，一旦涉嫌經營賭場，其
    工作大有不保之虞，被告丁○○豈有僅因積欠呂江淹人情即自承犯罪之可能，且
    被告丁○○既已於偵查中改稱賭場係呂江淹所經營，被告丁○○為佐證其說詞，
    自應提供呂江淹有關之資料供檢察官查證，被告丁○○竟捨此不為，亦與常情有
    悖，輔以被告丁○○所稱名為呂江淹之人，已於九十年一月二十日死亡一情，為
    被告丁○○所自承，並有列印自法務部戶役政連結作業系統查詢畫面一紙在卷可
    參，是被告丁○○所舉之人實屬無法查證之人，被告丁○○所辯，顯係事後卸責
    之詞，委無可採。至證人林玉英雖證稱係將高雄市○○區○○街一八八號三樓出
    租予呂江淹；然被告丁○○、甲○○及證人即賭客戊○○、丙○○、汪萌賢、吳
    丑未於警訊中均未曾提及呂江淹之人，至移送檢察官覆訊時，被告丁○○、甲○○始一致翻異前詞，改稱賭場係呂江淹所主持或係呂江淹邀其前往賭博，是其供
    詞之可信度已不無可疑，證人林玉英又係被告丁○○協同到庭之證人，顯見證人
    林玉英於到庭前，已與被告丁○○有所接觸，證人林玉英之證詞有無附和被告丁○○供詞之情形，已不無可能，況呂江淹業於九十年一月二十日死亡，益無從查
    證證人林玉英證詞之真實性。退步言，縱認證人林玉英所述之情為真，然依其所
    述，證人林玉英係自八十八年間至八十九年八、九月間，出租前開房屋予呂江淹
    ，是時證人林玉英並未居住於該處，租金亦係由呂江淹直接交由證人林玉英之兄
    嫂轉交房屋所有人乙○○，足認證人林玉英對呂江淹使用該屋，甚或有無將該屋
    轉租他人之情形並無從知悉，故縱認證人林玉英之證詞為真，亦僅能證明被告丁○○係自呂江淹處取得該屋使用，並不得因而推論該賭場之負責人即為呂江淹，
    證人林玉英之證詞自不足為有利被告丁○○之認定。
  (三)又被告甲○○雖辯稱僅係至該處賭博云云；然證人戊○○於警訊中稱：「‧‧‧
    是一位甲○○叫我來的。」、「是抽頭款。主持人是甲○○在現場主持。錢都交
    給甲○○。因現場是甲○○招呼主持，我想是他沒錯。」，證人丙○○亦稱：「
    是一位叫阿文，真名叫甲○○叫我來的」、「是甲○○在現場主持，錢交給甲○○。」、「因甲○○在現場招呼主持，我想應該是他提供，但我不敢確定。」，
    證人吳丑未復稱：「甲○○在現場主持，有抽頭，在現場桌角查獲的籌碼三千元
    是抽頭的錢，一沖抽頭四次，每次五百元，共抽二千元，我今天贏了一萬二千元
    」等語，且證人戊○○、丙○○亦同稱不認識被告丁○○，以證人戊○○、丙○○、吳丑未與被告甲○○間均無嫌隙，渠等實無故意誣陷被告甲○○之理，足見
    被告甲○○確係邀集渠等前往賭博及當日於現場負責收取抽頭金之人，是被告甲○○與被告丁○○間有犯意之聯絡及行為之分擔甚明。其後證人吳丑未、丙○○
    雖改稱不知抽頭金交給何人，證人吳丑未於本院審理中進而改稱：「當天是駱邦
    叫我去的，之前淹仔就有跟我講過。」等語（見本院九十年三月十三日訊問筆錄
    ），此顯係附和被告丁○○、甲○○有關呂江淹部分之供詞甚明；而證人戊○○
    於本院中改稱：「我是聽到麻將聲，知道有麻將可以打，所以就上去。」、「（
    怎麼知道是哪一戶在打？）剛好有人出來，我有問他，後來我就進去打，進去之
    後剛好有缺人，所以我打了。」等語（見本院九十年三月十三日訊問筆錄），衡
    情，以私設賭場之人，均因恐遭警方取締，而於賭場進出之門戶設有嚴密之監控
    ，一般人係多係熟識之人介紹，始知何處設有賭場，證人戊○○所言顯與常情有
    所不符。從而，證人丙○○、吳丑未、戊○○事後翻異前詞，顯係迴護被告甲○○之舉，均無足採。被告丁○○、甲○○所辯，洵無可採。此外，復有麻將一付
    、骰子十二粒、搬風球一粒、籌碼六十張、臺灣銀行支票簿二本、場內日報表十
    五張、帳冊一本扣案可稽。事證明確，被告丁○○、甲○○犯行，應均堪認定。
三、核被告丁○○、甲○○所為，均係犯刑法第二百六十八條之意圖營利供給賭博場
    所罪及意圖營利聚眾賭博罪。被告二人就上揭犯行，有犯意之聯絡及行為之分擔
    ，均為共同正犯。又其以一行為同時觸犯上開二罪名，為想像競合犯，應依刑法
    第五十五條之規定，從情節較重之意圖營利聚眾賭博罪處斷。又其先後多次犯行
    ，時間緊接，所犯係構成要件相同之罪，顯均係基於概括犯意反覆為之，應依連
    續犯之規定論以一罪，並依法加重其刑。爰審酌被告丁○○、甲○○經營賭場聚
    賭，助長社會投機之風氣，且聚賭之金額非小，獲利頗豐，犯後復一再否認犯行
    ，未見悔意，惟念其經營之時間非長等一切情狀，分別量處如主文所示之刑；又
    按刑法第四十一條已於九十年一月十日經總統公布施行，並於同年月十二日生效
    ，該條規定：「犯最重本刑為五年以下有期徒刑之刑之罪，而受六個月以下有期
    徒刑或拘役之宣告，因身體、教育、職業、家庭之關係或其他正當事由，執行顯
    有困難者，得以一元以上三元以下折算一日，易科罰金。但確因不執行所宣告之
    刑，難收矯正之效，或難以維持法秩序者，不在此限。」、「併合處罰之數罪，
    均有前項情形，其應執行之刑逾六月者，亦同」，被告丁○○、甲○○所犯聚眾
    賭博罪，係三年以下有期徒刑之罪，且科處六個月以下有期徒刑，被告丁○○、
    甲○○犯罪時間雖在上開條文修正生效前，然依刑法第二條第一項前段規定，行
    為後法律有變更者，原則上適用裁判時之法律，復經新舊法比較結果，新修正之
    條文對於易科罰金之條件有利於行為人，故依刑法第二條第一項前段規定，被告
    所宣告之刑，均應依新修正之刑法第四十一條第一項規定，諭知如易科罰金之折
    算標準。公訴人雖以被告丁○○具公務員身分，而具體求刑二年，惟被告丁○○
    違反公務員應恪守之義務，應屬行政懲處之範疇，且被告丁○○當時之職務為高
    雄市政府警察局通信隊技術員，其職務與此件犯行並無關連，另參酌被告丁○○
    犯罪之情節輕重，且被告丁○○並無前科記錄，素行尚佳，有臺灣高等法院被告
    全國前案紀錄表可參，本院因認以量處如主文所示之刑為當，公訴人具體求刑二
    年尚嫌過重，附此敘明。扣案之麻將一付、骰子十二粒、搬風球一粒，為當場賭
    博之器具，籌碼六十張為在賭檯及兌換籌碼處之財物，不問屬於犯人與否，均應
    依刑法第二百六十六條第二項規定宣告沒收之。扣案之臺灣銀行支票簿二本、場
    內日報表十五張、帳冊一本，為被告丁○○所有，且為供犯罪所用之物，應依刑
    法第三十八條第一項第二款宣告沒收之。至撲克牌三十六付，因與本件犯行無涉
    ，爰不併予宣告沒收，附此敘明。
據上論斷，應依刑事訴訟法第二百九十九條第一項前段，刑法第二條第一項前段、第
二十八條、第五十六條、第二百六十八條前段、後段、第五十五條、修正後第四十一
條第一項、第二百六十六條第二項、第三十八條第一項第二款，罰金罰鍰提高標準條
例第一條前段、第二條，判決如主文。
中      華      民      國      九十      年      四    月    二十四    日
                                  臺灣高雄地方法院刑事第七庭
                法  官    曾  淑  娟
右正本證明與原本無異。
如不服本判決，應於判決送達後十日內，向本院提出上訴狀。
                                      書記官    陳  恩  如
中      華      民      國      九十      年      四    月    二十五    日
附錄本判決論罪之法條：
刑法第二百六十八條前段、後段：
意圖營利，供給賭博場所或聚眾賭博者，處三年以下有期徒刑，得併科三千元以下罰
金。
刑法第二百六十六條第二項：
當場賭博之器具與在賭檯或兌換籌碼處之財物，不問屬於犯人與否，沒收之。


司法院資訊處製作；財團法人民間司法改革基金會備份。
